臺灣臺中地方法院民事判決　九十二年度重訴字第八七一號
　　原　　　告　甲○○
　　訴訟代理人　劉鴻基律師
　　被　　　告　乙○○
　　訴訟代理人　丙○○
右被告因過失傷害案件，經原告提起請求損害賠償之附帶民事訴訟（九十二年度交附
民字第三五七號），經本院刑事庭裁定移送前來，本院於民國九十三年十月十二日言
詞辯論終結，判決如左：
    主      文
被告應給付原告新台幣柒拾捌萬壹仟伍佰貳拾柒元，及自民國九十三年一月六日起至
清償日止，按週年利率百分之五計算之利息。
原告其餘之訴駁回。
訴訟費用由被告負擔百分之一十二，餘由原告負擔。
本判決原告勝訴部分，於原告以新台幣貳拾陸萬元為被告供擔保後，得為假執行；但
被告如以新台幣柒拾捌萬壹仟伍佰貳拾柒元，為原告預供擔保後，得免為假執行。
原告其餘假執行之聲請駁回。
    事實及理由
壹、原告主張：一、被告於民國（下同）九十一年六月十五日二十一時十分許，無照
    駕駛車牌號碼為二Ｊ─七四九五號自用小客車，沿台中市○○○路由五權路往忠
    明南路方向行駛，行經五權西路與美村路交岔口時，本應注意車前狀況，並隨時
    採取必要之安全措施，而依當時情形，天候晴朗、夜間有照明、光線明亮、柏油
    路面乾燥無缺陷、無障礙物視距良好又無不能注意之情事，其竟疏未注意車前狀
    況，乃擦撞騎腳踏車沿美村路左轉五權西路而已進入五權西路車道行駛之原告，
    致原告因而人車倒地，受有頭部外傷合併嚴重腦挫傷、蜘蛛膜下腦出血、右側肢
    體癱瘓之傷害。原告歷此車禍事件，受有損害，爰請求被告賠償（一）醫療費：
    已支出醫療費用新台幣（下同）一十八萬五千九百四十七元。（二）增加生活需
    要費用：共三百一十四萬零七百四十一元。１、氣墊床一萬一千元、三搖桿病床
    一萬四千五百元。２、睡衣一千零五十元。３、輪椅一萬五千元。４、抽痰機化
    痰機及備件三千五百元。５、理髮洗頭三百元。６、宏愛看護六萬三千八百元。
    ７、因前開傷害僱用外籍看護而支出三十萬三千二百七十六元（其中健保費一萬
    六千六百九十七元、就業安定費三萬三千一百三十九元、薪資二十五萬三千四百
    四十元）。且原告因受傷以致生活無法自理，均賴他人照顧看護，而原告係二十
    八年十二月一日生，尚有平均餘命十六點四二歲，依霍夫曼式扣除中間利息，原
    告另得請求相當看護費用之損害為二百七十二萬八千三百一十五元（以每月一萬
    八千八百二十六元計算）。（三）慰撫金：原告因本件事故住院長達一個半月，
    因而無法自理生活，須外勞長期看護，精神與肉體所受痛苦甚鉅，請求被告賠償
    精神上損失三百萬元等語。並聲明：（一）被告應給付原告六百三十二萬六千六
    百八十八元，及自九十三年一月六日起至清償日止，按年息百分之五計算之利息
    。（二）願供擔保，請准宣告假執行。
貳、被告則以：一、民事判決不受前開刑事判決之拘束，本件車禍係因原告闖紅燈又
    逆向行駛所造成，被告並無過失。二、原告所請求之睡衣一千零五十元、理髮洗
    頭三百元、三搖桿病床一萬四千五百元，均非為增加生活上需要而支出，不得請
    求賠償；而外勞就業安定費一萬二千元、外勞薪資九萬五千零四十元部分，欠缺
    收據，否認原告主張之真正。三、否認原告所主張因前開受傷以致生活無法自理
    ，而須賴他人照顧看護之真正，亦即原告請求賠償其以每月一萬八千八百二十六
    元計算之相當看護費用之損害為二百七十二萬八千三百一十五元，無理由。四、
    此次車禍主因，係原告未遵守交通規則所致，且被告自車禍發生後無法找到工作
    ，經濟能力不佳，原告請求賠償慰藉金三百萬元，實屬過高。五、原告因本件車
    禍事故所領取汽車強制責任保險金共一百五十六萬二千二百一十六元，應自所其
    請求之金額中扣除。六、縱認被告就本件車禍有過失，但原告亦與有過失，請依
    民法第二百十七條之規定，減輕或免除賠償金額等語，資為抗辯。並聲明：（一
    ）原告之訴及假執行之聲請均駁回。（二）訴訟費用由原告負擔。（三）如受不
    利之判決，願供擔保請准宣告免為假執行。
參、兩造不爭之事實：
一、被告於九十一年六月十五日二十一時十分許，無照駕駛車牌號碼為二Ｊ─七四九
    五號自用小客車，沿台中市○○○路由五權路往忠明南路方向行駛，行經五權西
    路與美村路交岔口時，擦撞騎腳踏車沿美村路左轉五權西路而已進入五權西路車
    道行駛之原告，致原告因而人車倒地，受有頭部外傷合併嚴重腦挫傷、蜘蛛膜下
    腦出血、右側肢體癱瘓之傷害。
二、前開車禍當時天候晴朗、夜間有照明、柏油路面乾燥無缺陷、無障礙物。
三、原告確支出醫療費用一十八萬五千九百四十七元，且均為醫療必要費用。
四、原告因前開事故因而增加生活上需要支出氣墊床一萬一千元、輪椅一萬五千元、
    抽痰機化痰機及備件三千五百元、宏愛看護六萬三千八百元與僱用外籍看護而支
    出三十萬三千二百七十六元，除其中就業安定費一萬二千元與薪資九萬五千零四
    十元外，均為增加生活上需要支出（但原告就其餘被告否認部分仍有爭執）。
五、原告係二十八年十二月一日生，尚有平均餘命十六點四二歲，若需人看護，其看
    護費用每月一萬八千八百二十六元。
六、原告不識字、無工作、無收入，有使用十餘年之機車一部、鐵皮屋一棟、土地四
    筆，並無有價證券，但有存款約一萬二千元。
七、被告高職肄業、目前無業、無收入。
八、原告因為此次車禍而自保險公司領取汽車強制責任保險金共一百五十六萬二千二
    百一十六元。
肆、得心證之理由：
一、按因故意或過失，不法侵害他人之權利者，負損害賠償責任；汽車、機車或其他
    非依軌道行駛之動力車輛，在使用中加損害於他人者駕駛人應賠償因此所生之損
    害；不法侵害他人身體、健康者，對於被害人因此喪失或減少勞動能力，或增加
    生活上之需要時，應負損害賠償責任；不法侵害他人之身體、健康、名譽、自由
    、信用、隱私、貞操，或不法侵害其他人格法益而情節重大者，被害人雖非財產
    上之損害，亦得請求賠償相當之金額，民法第一百八十四條、第一百九十一條之
    二前段、第一百九十三條第一項、第一百九十五條各訂有明文。
二、查原告所主張被告於前揭時、地無駕駛執照而駕駛前開汽車即自用小客車，因疏
    未注意車前狀況，並隨時採取必要之安全措施，致擦撞騎腳踏車沿美村路左轉五
    權西路而已進入五權西路車道行駛之原告，原告因而人車倒地，受有頭部外傷合
    併嚴重腦挫傷、蜘蛛膜下腦出血、右側肢體癱瘓之傷害等事實，除被告有過失之
    部分外，均為兩造所不爭，另有原告所提之台灣省車輛行車事故覆議鑑定委員函
    、行政院衛生署臺中醫院診斷證明書、農民健康保險殘廢診斷書可證，且被告因
    前開行為，亦經臺灣高等法院臺中分院判處罪刑確定，另有該院九十二年度交上
    易字第二０五四號刑事判決一份在卷可參，並經本院調取前開刑事卷宗，核閱屬
    實。則原告前開之主張，自堪信為真實。
三、再按汽車行駛時，駕駛人應注意車前狀況，並隨時採取必要之安全措施，道路交
    通安全規則第第九十四條第三項定有明文。而依前開刑事卷所附之道路交通事故
    調查報告表所載，被告肇事當時天候晴朗、夜間有照明、路面乾燥無缺陷、視距
    良好無障礙物；且被告無照駕駛自小客車，前有大燈照射，當可於相當距離發現
    左前側有腳踏車行進，其顯無不能注意之情事。詎被告應注意能注意而疏未注意
    車前狀況及早採取必要安全措施，致肇事使原告受有前開傷害，被告應負過失責
    任甚明，此並有前開台灣省車輛行車事故覆議鑑定委員函可參。且被告前開過失
    行為與原告所受之前開傷害間，顯有相當因果關係，亦堪以認定。則被告辯稱其
    無過失云云，自不足採信。
四、原告據前開各規定就被告之前開過失侵權行為，而請求之各項損害賠償，茲分別
    審酌如下：
（一）醫療費部分：
  １、因侵權行為致身體或健康受傷害而支出或尚未支出之醫療費（包括住院費、手
      術費、藥品費、檢驗費、診斷費等），如為醫療上所必要者，屬民法第一百九
      十三條第一項所稱之增加生活上之需要，被害人自得依前開各規定請求加害人
      賠償。
  ２、查原告就其主張支出醫療費用一十八萬五千九百四十七元，且均為醫療必要之
      費用，為被告所不爭執，且有前開行政院衛生署臺中醫院診斷證明書、農民健
      康保險殘廢診斷書與醫療費用收據等為證，堪信為真實。是原告就此部分之請
      求，自有理由。
（二）增加生活需要之費用部分：
  １、民法第一百九十三條第一項規定「不法侵害他人之身體或健康者，對於被害人
      因此喪失或減少勞動能力或增加生活上之需要時，應負損害賠償責任」，所稱
      之增加生活上之需要，係指被害以前並無此需要，因為受侵害，始有支付此費
      用之需要而言。其因身體或健康受不法侵害，需人長期看護，就將來應支付之
      看護費，係屬增加生活上需要之費用，加害人固應予以賠償，惟被害人是否確
      需依賴他人長期看護，仍應以最後事實審言詞辯論終結時之事實狀況為認定之
      標準（最高法院八十八年度台上字第一七七一號判決參照）。又因親屬受傷，
      而由親屬代為照顧被害人之起居，固係基於親情，但親屬看護所付出之勞力，
      並非不能評價金錢，只因兩者身分關係密切而免除支付義務，此種親屬基於身
      分關係之恩惠，自不能加惠於加害人；故由親屬看護時，雖無現實看護費之支
      付，但應衡量及比照僱用職業護士看護情形，認被害人受有相當於看護費之損
      害，得向加害人請求賠償，乃現今實務所採之見解，亦較符公平正義原則。且
      為求訴訟經濟，被害人自得按平均餘命，依霍夫曼式計算法，扣除依法定利率
      計算之中間利息，請求加害人一次賠償看護費用。
  ２、原告因前開事故因而增加生活上需要支出氣墊床一萬一千元、輪椅一萬五千元
      、抽痰機化痰機及備件三千五百元、宏愛看護六萬三千八百元與僱用外籍看護
      而支出三十萬三千二百七十六元（其中健保費一萬六千六百九十七元、就業安
      定費三萬三千一百三十九元、薪資二十五萬三千四百四十元），除其中就業安
      定費一萬二千元與薪資九萬五千零四十元外，均為增加生活上需要支出，為兩
      造所不爭，並有收據、發票等可證，自堪信為真實，則原告請求共二十八萬九
      千五百三十六元，為有理由。至原告所請求之前開就業安定費一萬二千元與薪
      資九萬五千零四十元，業據被告否認其真正，而原告雖提出就業安定費繳款通
      知單欲證明該就業安定費一萬二千元之支出，然該繳款通知單之受通知人係吳
      重岳，且金額僅四千元，有前開繳款通知單可證，尚難認係原告增加生活上需
      要所支出之費用，則原告就此部分之請求，不應准許。至原告所請求三搖桿病
      床一萬四千五百元、睡衣一千零五十元、理髮洗頭三百元部分，原告亦未舉證
      證明係增加生活上需要所支出，則其請求尚屬無據，亦不應准許。
　３、原告主張其因受前開傷害以致生活無法自理，均賴他人照顧看護，且無好轉可
      能，有前開行政院衛生署臺中醫院診斷證明書、農民健康保險殘廢診斷書可證
      ，自堪信為真實。又原告係二十八年十二月一日生，尚有平均餘命十六點四二
      歲，若需人看護，其看護費用為每月一萬八千八百二十六元，為兩造所不爭，
      自亦堪信為真實。則原告另請求至死亡日止平均餘命十六點四二年（即一九七
      月，小數點以下四捨五入），依霍夫曼式扣除依法定利率計算中間利息一次賠
      償之相當看護費用損害為二百七十一萬二千零三元【即月別單利5/12%複式霍
      夫曼計算法，其計算方式為：18826X 144.00000000（此為可勞動年限197月之
      霍夫曼係數）=0000000】，亦屬有據，超過部分，則不應准許。
  ４、故原告共得請求增加生活需要之費用三百萬零一千五百三十九元（0000000 ﹢
      289536=0000000），超過部分，則不應准許。
（三）精神慰撫金部分：
  １、按慰藉金之賠償須以人格權遭遇侵害，使精神上受有痛苦為必要，其核給之標
      準固與財產上損害之計算不同，然非不可斟酌雙方身分資力與加害程度，及其
      他各種情形核定相當之數額（最高法院五十一年度台上字第二二三號判例參照
      ）。
  ２、查原告受前開傷害致生活無法自理，均賴他人照顧看護，且無好轉可能，其受
      有痛苦之情節嚴重。且原告不識字、無工作、無收入，有使用十餘年之機車一
      部、鐵皮屋一棟、土地四筆，並無有價證券，但有存款約一萬二千元；被告高
      職肄業、目前無業、無收入、名下並無不動產，為兩造所不爭，並有財產歸戶
      資料可證，自堪信為真實。則本院審酌原告所受之前開傷害之程度，兩造前開
      社會身分、地位、經濟狀況、收入、教育程度等事實，因認原告請求被告賠償
      精神慰撫金三百萬元，尚屬過高，應以一百五十萬元為適當，逾此部分，自難
      准許。
（五）綜上所述，原告因本件車禍得向被告請求損害賠償之金額合計為四百六十八萬
      七千四百八十六元，逾此部分，不應准許。
五、再按損害之發生或擴大，被害人與有過失者，法院得依民法第二百十七條第一項
    規定，減輕或免除被告賠償金額。查前開車禍係原告騎乘腳踏車貿然進入快車道
    行駛，未讓汽車先行，與被告無照駕駛自小客車疏未注意車前狀況，撞及左轉彎
    進入車道前方之腳踏車，同為肇事原因，有前開台灣省車輛行車事故覆議鑑定委
    員函可證，並經調取前開刑事卷宗核閱無誤；另按轉彎慢車應讓直行之汽車優先
    通行，道路交通安全規則第一百二十五條第六款著有規定；則原告騎乘腳踏車貿
    然進入快車道行駛，未讓汽車先行，同為肇事原因，應可認定。本院斟酌兩造過
    失程度，認兩造同為肇事原因，各應負擔百分之五十之責任，亦即應減輕被告賠
    償金額百分之五十。是依前開過失相抵之規定，原告得請求被告賠償之數額應為
    二百三十四萬三千七百四十三元（其計算方式為：0000000X0.5 =0000000）。
六、再按保險人依強制汽車責任保險法規定給付之保險金，視為加害人或被保險人損
    害賠償金額之一部分；加害人或被保險人受賠償請求時，得扣除之，強制汽車責
    任保險法第三十條定有明文（最高法院九十三年度台上字第四七二號判決參照）
    。查原告因此次車禍而自保險公司領取汽車強制責任保險金共一百五十六萬二千
    二百一十六元，為兩造所不爭，則本件原告已受領前開強制汽車責任保險之保險
    金，依前開說明，應自本件損害賠償金額中扣除，則扣除後，原告共得請求被告
    賠償七十八萬一千五百二十七元。
七、遲延利息部分：
（一）按給付無確定期限者，依民法第二百二十九條第二項之規定，債務人於債權人
      得請求給付時，經其催告而未為給付，自受催告時起，負遲延責任；其經債權
      人起訴而送達訴狀者，與催告有同一效力。而遲延之債務，以支付金錢為標的
      者，債權人得請求依法定利率計算之遲延利息；應負利息之債務，其利率未經
      約定，亦無法律可據者，週年利率為百分之五，亦為民法第二百三十三條第一
      項、第二百零三條所明定。
（二）侵權行為之損害賠償請求權於行為時即已發生，但其給付無確定期限，是原告
      請求被告給付前開七十八萬一千五百二十七元之自九十三年一月六日起至清償
      日止，按年息百分之五計算之利息，自屬有據，逾此部分，自不應准許。
八、綜上所述，原告依前開侵權行為損害賠償之法律關係，請求被告應給付原告七十
    八萬一千五百二十七元及自九十三年一月六日起至清償日止，按週年利率百分之
    五計算之利息，為有理由，應予准許；原告逾此部分之請求，為無理由，應予駁
    回。
九、本件原告勝訴部分，原告及被告均陳明願供擔保，聲請准予宣告假執行及免為假
    執行之宣告，經核無不符，爰均酌定相當之擔保金額准許併宣告之。至原告敗訴
    部分，其假執行之聲請，亦失所附麗，應予駁回，併此敘明。
伍、據上論結：本件原告之訴，為一部有理由，一部無理由，爰依民事訴訟法第七十
    九條、第三百九十條第二項、第三百九十二條第二項、第三項，判決如主文。
中　　　華　　　民　　　國　　　九十三　　　年　　十　　月　　二十六　　日
~B臺灣臺中地方法院民事第三庭
~B    法  官  陳卿和
右為正本，係照原本作成。
如對本判決上訴，須於判決送達後廿日內向本院提出上訴狀（須附繕本）。
中　　　華　　　民　　　國　　　九十三　　　年　　十　　月　　二十六　　日
~B法院書記官　紀俊源
